臺灣彰化地方法院刑事判決
111年度訴字第188號
公  訴  人  臺灣彰化地方檢察署檢察官
被      告  陳德洚


上列被告因傷害案件，經檢察官提起公訴（111年度偵字第52號
），本院判決如下：
    主  文
陳德洚犯傷害罪，處拘役肆拾日，如易科罰金，以新台幣壹仟元
折算壹日。
    事  實
一、陳德洚、林玉盒（另為不起訴處分）夫妻與黃謝美琴、黃麗
    鳳母女於民國110年3月17日18時許，在彰化縣○○市○○○路00
    號前，因在佛堂取用番茄之細故而生口角爭執，陳德洚竟基
    於普通傷害之犯意，出手推黃謝美琴，致黃謝美琴撞到身旁
    機車而倒地，並受有頭部未明示部位鈍傷、左側肩膀挫傷、
    下背和骨盆挫傷、左側膝部挫傷等傷害，且造成下顎活動假
    牙損壞（毀損部分未具提出告訴）。嗣經警據報始悉上情。
二、案經黃謝美琴訴由彰化縣警察局彰化分局報告臺灣彰化地方
    檢察署檢察官偵查起訴。    
    理  由
壹、證據能力之說明
　一、本件經本院於審理期日踐行調查證據程序之被告以外之人
      於審判外之書面、言詞陳述，公訴人及被告陳德洚於本院
      準備程序及審理時對於證據能力均未聲明異議（見本院卷
      第37頁、第63至64頁），本院審酌後認為該等證據均為本
      院事實認定之重要依據，作為本案之證據均屬適當，故依
      刑事訴訟法第159 條之5規定，均具有證據能力。
　二、本判決所引用下列之非供述證據，與本案犯罪事實具有關
      聯性，均係執法人員依法取得，亦查無不得作為證據之事
      由，且均踐行證據之調查程序，依法自得作為證據。
貳、認定被告犯罪之各項證據及理由
　一、訊據被告固自承其於上揭時、地有推告訴人黃謝美琴之事
      實，惟矢口否認有何傷害之犯行，其辯稱：我只有推、沒
      有打，而且當時是因為告訴人和她女兒兩個人一起上來要
      打我太太，我是為了出手制止才推開她；而且告訴人並沒
      有受到起訴書所載之傷勢等語。
　二、經查：
　　㈠被告陳德洚確實有出手推告訴人，致告訴人撞到身旁機車
      ，因而人車倒地等情，除據被告自承稱：我有出手推告訴
      人，告訴人因此撞到身旁機車，機車有傾斜等語外（見本
      院卷第37頁、第65至66頁），核與證人即告訴人黃謝美琴
      於警詢、偵訊、本院審理時及證人即告訴人之女黃麗鳳於
      偵訊、本院審理時迭次均證稱：原本是告訴人和被告太太
      林玉盆因在佛堂拿番茄乙事先發生口角爭執，二人並雙手
      互相上下揮動、發生拉扯，但當時尚未成傷，後來是被告
      突然跑過來推告訴人，告訴人往後跌倒撞倒旁邊機車，人
      車倒地，才造成起訴書所載之傷害等語相符（見偵卷第23
      至27頁、第82至84頁；本院卷第51至62頁），且經本院依
      職權勘驗現場錄影光碟顯示：被告與告訴人、告訴人女兒
      發生拉扯，被告舉起右手甩開告訴人並往告訴人身上推一
      把，告訴人、告訴人女兒前後往被告身上拍打，之後被告
      便與其等二人在騎樓處爭吵，嗣被告轉身往騎樓另一方向
      離開走到騎樓另一方後，又折返回二名女子處，出手推告
      訴人，導致告訴人倒向機車停放處，人車均倒地，被告再
      次出手推告訴人女兒，後來倒地之告訴人爬起等情，有上
      開勘驗筆錄在卷可稽（見本院卷第48至50頁），並有錄影
      監視器翻拍照片附卷可參（見偵卷第51至54頁），足認上
      開事實為真。而告訴人於翌日下午3時53分即至秀傳醫療
      社團法人秀傳紀念醫院（下簡稱：秀傳醫院）就醫，診斷
      出頭部未明示部位鈍傷、左側肩膀挫傷、下背和骨盆挫傷
      、左側膝部挫傷等傷害，並分別於110年3月31日、同年4
      月8日至新高牙醫診所就診，嗣將下顎之活動假牙送至前
      揭牙醫診所維修等情，亦據告訴人提出秀傳紀念醫院診斷
      證明書及急診收據、新高牙醫診所診斷證明書及門診醫療
      費用收據等件存卷足憑（見偵卷第43至51頁），而上開傷
      勢除據證人即告訴人與告訴人之女均證述上開傷害確實均
      為告訴人遭被告推倒、撞倒機車所導致之傷害，且當時告
      訴人撞到時活動假牙會搖，無法黏著外（見本院卷第56頁
      、第60至62頁），核其傷勢多數均為左側之身體及肢體傷
      害，亦與遭推倒地所造成之傷勢相符，足見告訴人所受之
      上開傷勢確實係被告出手推倒告訴人之傷害行為所致，被
      告空言辯稱：告訴人根本沒有受傷，如果有受傷，當天晚
      上才不會那麼兇到我們家大小聲等語（見本院卷第37頁）
      ，尚難足採。此外，復有指認犯罪嫌疑人紀錄表1份在卷
      可稽（見偵卷第39至42頁）。應認被告對告訴人確實有上
      開傷害犯行。
　　㈡被告雖辯稱：當時是因為告訴人與她女兒一起上來打我太
      太，我只有為了出手制止才推開她等語（見本院卷第36、
      38、39頁），惟其後又改稱：我推她們的時候，我太太在
      旁邊沒有跟我一起過來，主要是因為她們跟我太太有爭執
      ，她們惱羞成怒，後來她們一起上來追我，我才會推她等
      語（見本院卷第65頁），已有前後不一之情形；況經本院
      依職權勘驗現場錄影光碟顯示，被告原先於騎樓處與告訴
      人、告訴人之女二人爭吵，後來被告轉身往騎樓另一方向
      離開，業已走到騎樓另一方後，始又折返二名女子處，並
      出手推告訴人，致告訴人倒向機車停放處，人車均倒地乙
      情，已如前述，亦核與被告於本院審理時陳稱：我推她們
      的時候，我太太在旁邊沒有跟我一起過來，主要是因為她
      們跟我太太有爭執，她們惱羞成怒，後來她們一起上來追
      我，我才會推她等語相符，足見被告出手推告訴人當時，
      告訴人與告訴人之女並無與被告或其太太發生肢體衝突，
      已無現時之不法侵害存在，被告竟往騎樓另一方離開後，
      再度返回現場並出手推告訴人，自無正當防衛之可言。
　　㈢綜上所述，被告所辯均不足採。本件事證明確，被告上開
      傷害犯行堪以認定。
參、論罪科刑
　一、核被告所為，係犯刑法第277條第1項之傷害罪。
　二、爰以行為人之責任為基礎，審酌：（一）本案告訴人係因
      至佛堂拿取番茄等細故先與被告太太發生口角爭執及肢體
      拉扯，被告未適時勸架或以理性方式處理與告訴人間之紛
      爭，反而於其等發生口角及肢體衝突結束後，再度返回現
      場出手推告訴人，且告訴人業已將近80歲高齡，致使告訴
      人受推倒地而受有有多處傷勢，行為實應予非難；（二）
      被告為國中肄業，已退休，退休前擔任學校校車司機，目
      前擔任學校志工，孩子均已成年，現靠退休金月入新台幣
      約2萬元生活，經濟狀況尚可（見本院卷第66頁）等智識
      程度及生活狀況；（三）被告犯後坦承有出手推告訴人之
      客觀事實，惟否認有傷害之犯行，復未與告訴人和解或取
      得告訴人原諒等一切情狀，量處如主文所示之刑，併諭知
      易科罰金之折算標準，以示懲儆。
據上論斷，應依刑事訴訟法第299條第1項前段，刑法第277條第1
項、第41條第1項前段，刑法施行法第1條之1第1項，判決如主文
。
本案經檢察官何蕙君提起公訴，檢察官楊閔傑到庭執行職務。
中　　華　　民　　國　　111 　年　　3 　　月　　30　　日
                  刑事第一庭    審判長法官   黃齡玉
                                法      官   簡璽容
                                法      官   黃麗玲
以上正本證明與原本無異。
如不服本判決應於收受判決後20日內向本院提出上訴書狀，並應
敘述具體理由；其未敘述上訴理由者，應於上訴期間屆滿後20日
內向本院補提理由書（均須按他造當事人之人數附繕本）「切勿
逕送上級法院」。
中　　華　　民　　國　　111 　年　　3 　　月　　30　　日
                                書  記  官   葉惠英